最高法院刑事判決　　　　　　　　　　　　　　　九十一年度台上字第三四五三號
　　上 訴 人　甲○○
右上訴人因違反毒品危害防制條例案件，不服台灣高等法院中華民國八十九年四月二
十七日第二審判決（八十八年度上訴字第四五八八號，起訴案號：台灣新竹地方法院
檢察署八十八年度偵字第六三九一號），提起上訴，本院判決如左：
    主  文
上訴駁回。
    理  由
按刑事訴訟法第三百七十七條規定，上訴於第三審法院，非以判決違背法令為理由，
不得為之。是提起第三審上訴，應以原判決違背法令為理由，係屬法定要件。如果上
訴理由狀並未依據卷內訴訟資料，具體指摘原判決不適用何種法則或如何適用不當，
或所指摘原判決違法情事，顯與法律規定得為第三審上訴理由之違法情形，不相適合
時，均應認其上訴為違背法律上之程式，予以駁回。本件上訴人甲○○上訴意旨略稱
：(一)、查Flunitrazepam（俗稱FM2）係行政院於民國八十八年四月二十八日以台法
字第一六四一一號公告將之列為毒品危害防制條例所稱之第三級毒品，該公告於同年
四月三十日生效。上訴人前在新竹縣竹東鎮○○路四十一號經營鴻填藥局期間，於FM
2 被列為第三級毒品之前，固曾販賣FM2 ，但八十七年六月間鴻填藥局已停業，上訴
人轉至新竹縣竹東鎮鄧診所任職，即未曾再販售該藥品。鄭國富雖於警訊指稱於八十
八年八月十八日向上訴人購買FM2 四顆，價新台幣（下同）一百元等語；但於第一審
則供稱係於八十七年一月間向上訴人購買一顆FM2，至其被查獲之三顆FM2，乃友人徐
昇華所贈送云云。前後所述不一，上訴人曾聲請再傳訊鄭國富與上訴人對質，原審未
予傳訊詳查，遽認上訴人於八十八年八月十八日非法販賣第三級毒品FM2 給鄭國富，
而論處上訴人販賣第三級毒品罪刑，自有應於審判期日調查之證據而未予調查及判決
適用法則不當之違法。(二)、原判決認定上訴人於八十八年八月十八日下午五時三十分
許販賣FM2 四顆給鄭國富，但證人即上訴人任職之鄧診所負責人鄧政廷醫師證稱上訴
人平日於下午五時三十分才下班等語，則上訴人不可能於下午五時三十分許在家販賣
FM2 ，原判決對證人鄧政廷有利於上訴人之證詞，未說明何以不足採之理由，有判決
不備理由之違法云云。
惟查：(一)、證據之取捨、事實之認定，乃事實審法院職權行使之範圍，事實審法院經
調查證據之結果，依自由心證之法則取捨證據，茍其取捨，與經驗法則或論理法則無
違，即不得任意指為違法，而據為適法之第三審上訴理由。鄭國富於警訊指稱於八十
八年八月十八日向上訴人購買FM2 四顆，共一百元；嗣於第一審供稱係於八十七年一
月間向上訴人購買FM2 一顆，至其被查獲之三顆FM2 ，乃友人徐昇華所贈送云云；就
向上訴人購買FM2 之數量、時間，所述均不一致。然上訴人於警訊供稱八十八年八月
十八日下午五時三十分許，販賣FM2 四顆給一位不認識之男子，價一百元（見偵查卷
第四頁反面）；嗣於八十八年八月二十日檢察官偵訊時亦供稱在前幾天前（指被訊問
日之前幾天前）有販賣FM2 給一男子，四顆一百元（見偵查卷第十六頁反面）。核與
鄭國富於警訊所供於八十八年八月十八日下午五時三十分許至新竹縣竹東鎮○○路四
十一號藥局向老闆購買FM2 四顆，共一百元（見偵查卷第五頁反面）相符。原判決依
憑上訴人於警訊及檢察官偵訊時之供詞、鄭國富於警訊之供詞，參酌承辦警員趙金明
之證詞、第一審勘驗檢察官偵訊筆錄之錄音帶之勘驗筆錄（見第一審卷第三十八頁）
，且徐昇華已於八十三年五月二十二日死亡，有新竹縣警察局竹東分局竹東派出所出
具之證明書可資佐證（見原審卷第五十八頁）等證據，認定上訴人確於八十八年八月
十八日下午五時三十分許販賣FM2 四顆給鄭國富，已詳敘取捨證據與證據證明力得心
證之判斷理由，復說明因犯行已明確，無再傳訊鄭國富與上訴人對質之必要。則原審
未再傳訊鄭國富及命與上訴人對質，乃事實審法院之適法職權行使，自與應於審判期
日調查之證據而未予調查之違法情形有別。又原判決既認定上訴人在行政院於八十八
年四月二十八日以台法字第一六四一一號公告將FM2 列為毒品危害防制條例所稱之
第三級毒品生效之後，非法販賣FM2 ，因而適用毒品危害防制條例第四條第三項論處
上訴人販賣第三級毒品罪刑，亦無適用法則不當之違法可言。(二)、證人鄧政廷固證稱
上訴人在其診所擔任藥劑生，負責藥品調劑工作，平日於上午八時上班，下午五時三
十分下班云云（見原審卷第四十一頁）。惟原判決已說明鄭國富所稱「下午五時三十
分許至上訴人之藥局向上訴人購買FM2 」云云，係大略之購買時間，而鄧政廷之診所
既無上下班打卡或簽到、簽退制度，且鄧政廷所言，不無偏頗迴護之虞，故其證詞難
為上訴人有利之認定之判斷理由，其論斷與經驗法則或論理法則無違，並無判決理由
不備之違法情形存在。上訴意旨所指摘原判決違法事由，顯與法律規定得為第三審上
訴理由之違法情形不相適合，其上訴違背法律上之程式，應予駁回。
據上論結，應依刑事訴訟法第三百九十五條前段，判決如主文。
中      華      民      國    九十一    年      六      月     二十     日
                              最高法院刑事第九庭
                                  審判長法官  陳  炳  煌
                                        法官  陳  正  庸
                                        法官  韓  金  秀
                                        法官  吳  信  銘
                                        法官  林  永  茂
      右正本證明與原本無異
                                              書  記  官
中      華      民      國    九十一    年      六      月    二十七    日
